臺灣高雄地方法院刑事判決　　　　　　　　　　　　九十三年度訴字第一一五六號
　　公　訴　人　臺灣高雄地方法院檢察署檢察官
　　被　　　告　丙○○
右列被告因違反毒品危害防制條例案件，經檢察官提起公訴（九十三年度偵字第六一
四○號），本院判決如左：
    主  文
丙○○共同販賣第一級毒品，處有期徒刑捌年。扣案之第一級毒品海洛因壹包（淨重
零點陸參公克、空包裝重零點貳貳公克）沒收並銷燬之；又犯罪所得新台幣伍仟元沒
收，如全部或一部不能沒收時，以其財產抵償之。
    事  實
一、丙○○、丁○○（由台灣高雄地方法院檢察署另案偵查中）共同基於販賣第一級
    毒品海洛因以牟取不法利益之犯意聯絡及行為分擔，由丁○○以0000000000號行
    動電話對外聯絡交易之價格、時間及處所，復推由丙○○前往指定地點交易並取
    款。嗣戊○○於九十三年三月十八日下午一時五十九分許，以其家用（07）
    0000000號電話撥打丁○○所使用之0000000000號行動電話與丁○○聯繫購買第
    一級毒品海洛因事宜，雙方約定由丁○○以新台幣（下同）五千元之價格，販售
    第一級毒品海洛因一包予戊○○，並於同日下午三時許，在高雄市○○區○○路
    二八三號全家超商前交易。嗣戊○○於同日下午三時十五分許依約到達上址後，
    復撥打電話通知丁○○，丁○○遂交付第一級毒品海洛因一包（淨重○‧六三公
    克、空包裝重○‧二二公克）予丙○○，由丙○○持上開海洛因至上址與戊○○
    交易。雙方互為交付價金及海洛因後，當場為埋伏之員警查獲，並扣得第一級毒
    品海洛因一包。丙○○隨即帶同警方至其與丁○○位於高雄市○○路二八三號一
    樓居所，並查獲丁○○。
二、案經高雄縣政府警察局岡山分局報告台灣高雄地方法院檢察署檢察官偵查起訴。
    理  由
一、訊據被告丙○○固坦承於右揭時地受丁○○之囑託，攜帶海洛因一包交付予戊○○，並向戊○○收取五千元之事實不諱，惟矢口否認與丁○○共同販賣第一級毒
    品海洛因之犯行，辯稱：伊不知道戊○○為何要拿五千元給丁○○，丁○○亦未
    告知為何向戊○○收取五千元云云。經查：右揭犯罪事實業據被告丙○○於警訊
    中供述甚詳，被告供稱：「九十三年三月十八日下午十五時十五分許，於高雄市
    楠梓區○○路二八三號對面全國超商（應係全家超商）前，我與我的朋友戊○○
    當時正在交易海洛因，被警當場查獲海洛因○‧九公克」；「海洛因是我朋友丁○○叫我交易給戊○○的，交易金額五千元」等情不諱（見九十三年三月十八日
    警訊筆錄）。核與證人即員警何政學於檢察官偵訊時證稱：「九十三年三月十八
    日海巡署接到線報說高市○○路有交易毒品，我們先到現場埋伏，見到戊○○先
    到全國超商（應係全家超商）等，丙○○接著就來了，我們見丙○○拿出一包海
    洛因，戊○○從口袋要掏出東西時，我們就過去逮捕二人，‧‧‧另查獲五千元
    ，有見到雙方交易情形」之情節一致（見九十三年三月三十日偵訊筆錄）。復與
    證人即員警甲○○於本院審理中證述：「當天我和海巡署在楠梓區○○路二八三
    號大樓全家便利商店旁邊，看到丙○○從對面大樓的安全門走出來要到超商前面
    ，‧‧‧戊○○在便利商店。戊○○看到丙○○走過去，‧‧‧有拿東西交到丙○○的手上，我們就衝出去，丙○○看到我們衝出來就很緊張，‧‧‧海巡署在
    後面找到這包海洛因，‧‧‧是用夾鏈袋包著，外面再包覆衛生紙，用橡皮筋圈
    起來。‧‧‧我們有看到戊○○把錢交到丙○○手上，‧‧‧我們問（丙○○）
    丁○○現在人在哪裡，丙○○沈默約三分鐘，就帶我們進去丁○○的住處」之情
    節亦大致相符（見本院九十三年八月十二日筆錄）。被告嗣後於偵查及本院審理
    中固翻異前詞，否認犯行，並辯稱：警訊中之供述係出於非任意性之自白云云，
    惟查：
    (一)經本院於九十三年七月十五日審理中當庭勘驗被告警訊中之錄音帶結果顯示：
      詢問之過程採一問一答之方式進行，被告回答之後，員警均重複被告之答話，
      而錄音內容大致與筆錄相符；員警口氣平和，並無脅迫、恐嚇之情事；且筆錄
      並非按照被告回答的內容一字不漏照錄，其中出現警訊筆錄所有，被告並沒有
      說出，或警訊筆錄所沒有的，被告錄音帶有出現的情形，另詢問中，被告曾數
      次更正警察的問話；從錄音帶中可以聽出敲擊鍵盤的聲音；問題與問題之間，
      尚有相當的時間間隔；警察問完一段話，被告回答後，警察仍重複問話及被告
      的答話，然後又出現敲擊鍵盤打字的聲音；另詢問與製作筆錄的員警共有二人
      ；錄音帶中亦出現被告警訊筆錄同行回答不完全，警察繼續問，並且被告緊接
      回答的情形；此外，錄音帶中出現警局辦公室其他人員談話的聲音，該次警訊
      筆錄自始至終均全程錄音等情，有勘驗筆錄一份在卷可參。足證，筆錄並非事
      先繕打完畢再由被告照唸，且製作筆錄之現場既有其他員警在場，被告遭受強
      暴、脅迫等不正取供之機率甚底。從而，被告辯稱係員警事先繕打筆錄而由被
      告照唸，以及被告遭受員警不當詢問或脅迫一事，顯與事實不符，其主張警訊
      筆錄係出於非任意性之自白，應無證據能力一情，顯屬無稽，不足採信，其於
      警訊中之供述自有證據能力。
    (二)且被告自承丁○○所交付之物品係以衛生紙包裏後，再以橡皮筋綑綁（見本院
      九十三年五月十七日第２頁筆錄）。其包裝之方式已屬奇特，衡情，即使丁○○未告知物品之內容，被告既係受託轉交他人，焉有不問明之理。況且，被告
      於本院審理中已自承：丁○○雖沒有告知那包物品是海洛因，但因自己有在施
      用，所以知道那包是什麼東西等語（見本院九十三年八月十日第頁筆錄）。
      顯然被告已知悉丁○○囑託轉交之物品係毒品海洛因。再參以被告同時經丁○○囑託向陸志收取五千元之事實，衡情，被告自當知悉丁○○與戊○○係約定
      於該地交易毒品。從而，被告於警訊中供稱係受丁○○囑託前往案發地點與戊○○交易毒品一情，自與事實相符。
    (三)至於證人丁○○於本院九十三年八月十日審理中固證稱：因為戊○○要拿錢還
      他，順便要一點毒品，當時正在睡覺，所以才託被告去向戊○○收錢，順便將
      毒品拿給戊○○云云，惟查：
      １、證人丁○○於本案與被告係共犯關係，所為證言自有迴護被告之虞。且其
          先前於檢察官偵訊時係證稱：戊○○是要還被告丙○○錢，因戊○○又向
          被告要海洛因，所以被告才向他要海洛因給戊○○施用；戊○○並沒有欠
          他錢，戊○○是欠被告錢等語（見九十三年三月十九日、三月三十日偵訊
          筆錄）。核與其於本院審理中證述之內容已不相吻合。
      ２、且被告丙○○於九十三年三月十九日、三月二十六日及四月九日檢察官偵
          訊，以及本院九十三年三月十九日聲押訊問時，已連續四次供稱：五千元
          是戊○○在九十三年二月間向他所借，當天戊○○是帶五千元要來還他等
          語。亦與證人丁○○於本院審理中證述之情節不一致。則證人丁○○之證
          述前後不一，復與被告之供述不相符合，所為證言之真實性已令人質疑。
      ３、況戊○○當天已來到丁○○位於高雄市○○區○○路二八三號一樓住處對
          面，業據前開證人何政學、甲○○證述在卷，倘戊○○係前來還錢，並已
          親自來到丁○○住處樓下，丁○○何以不直接請戊○○進屋來處理，反而
          迂迴地約在住處對面超商，再委由被告出面與戊○○接洽。
      ４、再證人丁○○亦自承當天給戊○○之海洛因，市價約三、四千元（見本院
          九十三年八月十日第頁筆錄）；惟丁○○亦證稱：戊○○共向他借了三
          萬元，雙方約定一個禮拜還五千元，當天是第一次還錢等語（見本院同日
          第、第頁筆錄）。則丁○○既係戊○○之債權人，且當天戊○○僅係
          清償第一筆欠款五千元，衡情，丁○○豈有又無償提供市價高達三、四千
          元之海洛因供戊○○施用之理。由此可知，證人丁○○之證詞違反常理至
          鉅，應係為脫免自己罪責及迴護被告之說詞，顯不足為採。
    (四)另證人戊○○於九十三年三月十八日警訊時業已證稱：伊不認識丙○○，當天
      是以0000000000號行動電話向丁○○約好購買海洛因，結果是丙○○拿下來賣
      我等語。嗣於偵訊及本院審理中固翻異前詞並附和證人丁○○之說詞改稱：當
      天打電話給丁○○，並不是接洽毒品，因之前打麻將，有欠丁○○錢，才拿錢
      去還他，因此順便向丁○○要海洛因吃，丁○○才叫丙○○拿海洛因給他云云
      （見九十三年三月十九日、三月三十日偵訊筆錄，本院九十年八月十日審理筆
      錄）。惟查：
      １、證人戊○○嗣後之證詞與被告丙○○供述戊○○係積欠其欠款，而到案發
          地點還錢之情節已互不一致。且戊○○清償丁○○欠款及向丁○○索取毒
          品施用之情節，亦與常情有違，並如前述。從而證人戊○○嗣後更異前詞
          之說法，真實性有待商榷。
      ２、又證人戊○○自承與被告丙○○僅見過一、二次面（見本院九十三年八月
          十日第５頁筆錄），足證其與被告丙○○並不熟識，雙方顯然欠缺信賴關
          係。衡情，當不致任意將欠款透過被告轉交，或任意自不相熟識之被告收
          取海洛因施用。是證人戊○○此部分之說詞，亦與常情有違。
      ３、此外，證人戊○○於九十三年三月十八日經警逮捕後，隨即與被告及張平
          均等人同時分別製作筆錄，在三人無從事先串證之情況下，自較能本為自
          由意思陳述；反觀於移送檢察官偵訊後，或因已與被告在警察局講好串證
          （此業據被告於本院九十三年五月十七日訊問時證實），或因於本院審理
          中，由於被告及丁○○始終在庭，反可能因礙於情誼，而為有利於被告之
          不實陳述。是依證人先後陳述時之時空環境之可信性擔保程度，當以其在
          警訊中之證述較具可信之特別情況，且證人既係與被告交易毒品之相對人
          ，所為證言，自屬證明犯罪事實所必要，依刑事訴訟法第一百五十九條之
          一之規定，證人戊○○於警訊中之證詞當有證據能力。
      ４、綜上，證人戊○○於警訊中之證述既有證據能力，且其嗣後於偵訊及本院
          審理中之證詞亦違反常情而不足採憑，自當以證人於警訊中證述當天確實
          係與被告在現場交易毒品海洛因之情節為可採。
    (五)又查，證人丁○○於本院審理中自承海洛因是向綽號「全仔」購買的，買了八
      萬元，約半兩重（見本院九十三年八月十日第頁筆錄），則經換算結果，丁○○購買之海洛因每公克成本約四千二百六十六元（計算方式：一台斤為十六
      兩，等於六百公克，半兩約十八‧七五公克，80000/18.75=4266）。而本件被
      告與戊○○交易之毒品，淨重約○‧六三公克，有法務部調查局九十三年五月
      三日調科壹字第二二○○一七○三九號鑑定通知書一紙附卷可稽。是被告交付
      予戊○○之海洛因，成本約值二千六百八十七元（計算式：4266X0.63=2687）
      。而被告於本案係以五千元之代價販賣予戊○○，相對於成本僅二千六百八十
      七元，顯然獲有暴利。則其販賣毒品海洛因予戊○○，自有營利之意圖至為灼
      然。
    (六)再被告於本院九十三年五月十七日、八月十日訊問時，先後兩度供稱：當天為
      警查獲時，戊○○已將五千元交付到他手上，而帶到現場的物品亦已交付到戊○○手上等語。雖證人戊○○於九十三年三月十八日警訊及何政學、甲○○分
      別於九十三年三月三十日偵訊及九十三年八月十日本院審理中均證稱：案發當
      時在現場查獲之海洛因係被告丙○○見警出面逮捕時丟棄在地上云云。惟查：
      證人何政學、甲○○二人係在案發現場埋伏之員警，因見被告與戊○○有交易
      毒品之情狀，始出面逮捕，其二人於被告交易時應僅係在遠處監控，對於雙方
      是否已互為交付毒品及價金，難免因跼限於客觀之環境而容有誤判；至於證人
      戊○○亦有可能於發現員警自埋伏之地點衝出後，連忙將已收到之毒品再交還
      被告，而由被告丟棄在地上；況戊○○既係出面購買毒品者，為釐清並減輕自
      己之責任，自可能為突顯係被告持毒品前來交易，而為如前開之證述。從而無
      論是戊○○、何政學或甲○○有關究係何人將毒品丟棄在案發現場之說詞，均
      有可能與事實相出入。再參以被告前後兩次於本院訊問時均一致供稱與戊○○
      已互為交付毒品及金錢，自當以被告之供述為可信。則本件被告與戊○○既已
      完成毒品及價金交付，交易行為業已完成，其販賣毒品之行為已達既遂之程度
      至明。
二、綜上所述，被告與丁○○共同販賣毒品之行為，既經被告於警訊中供述在卷，復
    與證人戊○○警訊中之證詞相符，並經證人何政學、甲○○分別於偵訊及本院審
    理中詳證在卷，且證人丁○○及戊○○嗣後之證詞亦因違反常情而不足採信，此
    外，復有丁○○所使用之0000000000號行動電話通聯紀錄及上開法務部調查局鑑
    定通知書各一份在卷可稽，以及第一級毒品海洛因一包扣案足資佐證，本件事證
    明確，被告販賣毒品之犯行堪予認定。
三、按現行刑法關於正犯、從犯之區別，係以其主觀之犯意及客觀之犯行為標準，凡
    以自己犯罪之意思而參與犯罪，無論其所參與者是否犯罪構成要件之行為，皆為
    正犯，其以幫助他人犯罪之意思而參與犯罪，其所參與者，苟係犯罪構成要件之
    行為，亦為正犯，必以幫助他人犯罪之意思而參與犯罪，其所參與者又為犯罪構
    成要件以外之行為，始為從犯，最高法院二十五年上字第二二五三號著有判例可
    資參照。本件縱證人戊○○聯絡購買毒品之對象係丁○○，而被告亦僅係受丁○○之囑託出面與戊○○接洽，惟被告既參與交付毒品及收受價金之販賣毒品之構
    成要件行為，依前開見解，仍應論以販賣毒品之正犯。是核被告丙○○所為，係
    犯毒品危害防制條例第四條第一項販賣第一級毒品罪。被告與丁○○就上開犯行
    具有犯意聯絡及行為分擔，為共同正犯。又被告所犯本件販賣第一級毒品之罪，
    其法定本刑雖為死刑、無期徒刑，惟考量被告販賣毒品之次數僅有一次，交易金
    額僅五千元，非大盤或中盤所可比擬，應屬販賣毒品之下游業者，且於本案係受
    丁○○委託販賣毒品，其角色是居於從屬地位，情輕法重，被告之行為不無可堪
    憫恕之處，本院認如處以最輕之無期徒刑，仍嫌過重，爰依刑法第五十九條之規
    定，酌予減輕其刑。爰審酌被告非法販賣海洛因供人施用，危害他人身心健康甚
    鉅，且犯罪後否認犯行，態度非佳，及其販賣毒品之次數、數量等一切情狀，量
    處如主文所示之刑。扣案疑似海洛因之白色粉末，確係第一級毒品海洛因，有上
    開法務部調查局出具之鑑定通知書一份在卷可參，應依毒品危害防制條例第十八
    條第一項之規定，沒收並銷燬之。另販賣海洛因所得之財物五千元，應依同條例
    第十九條第一項之規定沒收之，如一部不能沒收時，因係現款，故應以其財產抵
    償之。至於員警另於丁○○位於高雄市○○區○○路二八三號一樓查扣之海洛因
    （約重十六‧八公克）、安非他命（約重。七公克）、注射針筒共五支、研磨機
    一組、夾鏈袋五包、吸管三支及電子磅砰一台等物，係共犯丁○○或案外人鍾政
    峻所有，業據證人丁○○證述在卷（見本院九十三年八月十日第頁筆錄），因
    不能證明與被告販賣本件海洛因之犯行有直接關聯，且丁○○涉犯毒品危害防制
    條例犯行尚由檢察官另行偵辦中，爰不為沒收之宣告，併此敘明。
據上論斷，應依刑事訴訟法第二百九十九條第一項前段，毒品危害防制條例第四條第
一項、第十八條第一項、第十九條第一項，刑法第十一條、第二十八條、第五十九條
，判決如主文。
本案經檢察官乙○○到庭執行職務。
中      華      民      國      九十三      年    八    月    二十六    日
                                  臺灣高雄地方法院刑事第六庭
                                      審判長法  官  陳志銘
                                            法  官  柯盛益
                                            法  官  高英賓
右正本證明與原本無異。
如不服本判決，應於判決送達後十日內，向本院提出上訴狀。
                                            書記官  林雯琪
中      華      民      國      九十三      年    八    月    二十七    日
附錄論罪科刑法條：
毒品危害防制條例第四條
製造、運輸、販賣第一級毒品者，處死刑或無期徒刑；處無期徒刑者，得併科新臺幣
一千萬元以下罰金。
製造、運輸、販賣第二級毒品者，處無期徒刑或七年以上有期徒刑，得併科新臺幣七
百萬元以下罰金。
製造、運輸、販賣第三級毒品者，處五年以上有期徒刑，得併科新臺幣五百萬元以下
罰金。
製造、運輸、販賣第四級毒品者，處三年以上十年以下有期徒刑，得併科新臺幣三百
萬元以下罰金。
製造、運輸、販賣專供製造或施用毒品之器具者，處一年以上七年以下有期徒刑，得
併科新臺幣一百萬元以下罰金。
前五項之未遂犯罰之。
